臺灣高等法院高雄分院刑事判決　　95年度重上更(四)字第75號
上　訴　人
即　被　告　乙○○
上　訴　人
即　被　告　甲○○
上列二人
共　　　同
選任辯護人　柳聰賢　律師
　　　　　　許瑜容　律師
上列上訴人因違反毒品危害防制條例案件，不服臺灣屏東地方法
院89年度訴字第482 號中華民國89年11月30日第一審判決（起訴
案號：臺灣屏東地方法院檢察署89年度偵字第4137、4856號，89
年度毒偵字第1545號），提起上訴，判決後，經最高法院第四次
發回更審，本院判決如下：
    主  文
原判決關於乙○○販賣第一級毒品及定執行刑部分，暨關於甲○
○部分，均撤銷。
乙○○被訴販賣第一級毒品部分無罪。被訴持有第一級毒品部分
免訴。
甲○○無罪。
    理  由
一、公訴意旨略以：被告乙○○、甲○○（原名陳秀枝）共同基
    於販賣第一級毒品海洛因之概括犯意，自民國89年5 月初某
    日起至89年7 月11日止，在屏東縣潮州鎮「大潮州檳榔城」
    停車場等地，以約1. 5公克海洛因新臺幣（下同）3,000 元
    至4,000 元之價格，連續多次販賣第一級毒品海洛因予蘇文
    章、陳素惠2 人，其方式係由蘇文章或陳素惠以公用電話撥
    打乙○○或甲○○所持用之0000000000號、0000000000號、
    0000000000號行動電話聯繫後，再由乙○○或甲○○駕駛自
    小客車至「大潮州檳榔城」停車場等地交貨取款完成交易。
    嗣於89年7 月14日，經警查獲蘇文章、陳素惠2 人後，據其
    2 人供述，在屏東縣竹田鄉○○路62之3 號查獲被告乙○○
    、甲○○2 人，並扣得渠等持有之第一級毒品海洛因粉末
    16.7公克。因認被告2 人涉犯毒品危害防制條例第4 條第1
    項販賣第一級毒品罪嫌。
二、按犯罪事實應依證據認定之，無證據不得認定犯罪事實，刑
    事訴訟法第154條第2項定有明文。又認定犯罪事實所憑之證
    據，雖不以直接證據為限，間接證據亦包括在內；然而無論
    係直接或間接證據，其為訴訟上之證明，須於通常一般之人
    均不致有所懷疑，而得確信其為真實之程度者，始得據為有
    罪之認定，倘其證明尚未達到此一程度，而有合理性之懷疑
    存在時，即難為有罪之認定。再者，告訴人之告訴係以使被
    告受刑事訴追為目的，是其陳述是否與事實相符，仍應調查
    其他證據以資審認，此有最高法院52年台上字第1300號、76
    年度台上字第4986號判例可資參照。
三、本件公訴人認被告2 人涉有前開販賣第一級毒品海洛因罪嫌
    ，係以證人蘇文章及陳素惠於警偵詢之指證、證人潘福良於
    偵查中之證詞、扣案之海洛因粉末暨法務部調查局鑑定通知
    書在卷，為其主要論據。訊據被告2 人均堅決否認有販賣第
    一級毒品海洛因犯行，被告乙○○辯稱：我沒有販賣海洛因
    給蘇文章、陳素惠，因陳素惠曾與我同居，分手後，因感情
    因素誣陷我，蘇文章打電話給我是找我吵架，不是購買毒品
    ，扣案之海洛因、空夾鏈袋均非我所有云云；被告甲○○則
    辯稱：我不認識蘇文章及陳素惠，並無替乙○○送毒品給蘇
    文章、陳素惠，乙○○遭警逮捕時，我在車上吃便當，我沒
    有見過扣案之海洛因等語。
四、經查：
  (一)證人陳素惠、蘇文章於警詢之陳述及偵查中未具結之陳述，
    係在92年9 月1 日新修正之刑事訴訟法施行之前，依刑事訴
    訟法施行法第7 條之3 但書規定，其效力不受影響，應具有
    證據能力。且其2 人上開陳述業經法院依調查證據程序進行
    調查，並以證人地位具結後詰問，被告之詰問權已受保障。
　(二)按刑事訴訟法第156 條第2 項規定：被告或共犯之自白不得
  　作為有罪判決之唯一證據，仍應調查其他必要之證據，以察
    其是否與事實相符。其立法意旨乃在防範被告或共犯自白之
    虛擬致與事實不符，故對自白在證據上之價值加以限制，明
    定須藉補強證據以擔保其真實性，並非絕對可由法院自由判
    斷被告或共犯自白之證明力。況犯毒品危害防制條例第4 條
    第1 項至第4 項、第5 條第1 項至第4 項、第6 條第1 項至
    第4 項、第7條 第1 項至第4 項、第8 條第1 項至第4 項、
    第10條或第11條第1 、2 項之罪，供出毒品來源，因而破獲
    者，得減輕其刑，同條例第17條定有明文，則施用毒品之人
    ，如供出毒品來源因而破獲，既得藉以邀求寬典減輕其刑，
    為擔保其所為不利於對向共犯之陳述之真實性，尤應有足以
    令人確信其陳述為真實之補強證據，始得據為不利被告之認
    定。本件公訴意旨所指事實，雖據證人蘇文章、陳素惠於警
    詢及原審指訴歷歷，惟證人蘇文章、陳素惠於本院前審又改
    稱渠等未向被告2 人購買海洛因等語（見本院上訴字卷第46
    、47、106 、108 、109 、112 頁，本院更三審卷第91、92
    頁），前後供述不一，殊難盡信，揆諸上開說明，證人蘇文
    章、陳素惠於警詢及原審之指訴尚需其他補強證據，始得作
    為認定被告2 人犯行之證據。
  (三)被告乙○○雖坦承0000000000號、0000000000號、00000000
    00號行動電話為其所持用，認識蘇文章，曾接獲蘇文章之來
    電等情，而證人蘇文章引導警員前往其所稱用以與被告乙○
    ○聯絡之公共電話裝設地點，經查出該2 具公共電話分別位
    在屏東縣潮州鎮○○路100 號前之0000000 號公共電話、聯
    興路與自強路口之0000000 號公共電話，有該地點及公共電
    話相片4 幀在卷可按（見原審卷第80、81頁），而其中0000
    000 號公共電話：於(1)89年6 月27日9 時32分、(2)同年6 月
    27日10時2 分、(3)同年7 月3 日8 時47分有與0000000000號
    行動電話有通聯紀錄，於(4)同年7 月9 日10時4 分、(5)同年
    7 月10日10時10分與0000000000號行動電話有通聯紀錄，而
    另0000000 號公共電話：於(6)同年6 月22日23時2 分、(7)同
    年6 月22日23時3 分與0000000000號行動電話有通聯紀錄，
    於(8)同年6 月27日9 時37分與000000 0000 號行動電話有通
    聯紀錄，於(9)同年7 月10日9 時2 分、(10)同年7 月11日9 時
    39分、同年7 月11日10時7 分與0000 000000 號行動電話
    有通聯紀錄等情，有中華電信股份有限公司臺灣南區電信分
    公司屏東營業處89年10月12日屏營字第89C0700216號函附長
    途通話紀錄在卷可憑（見原審卷第99至109 頁），然此僅能
    證明被告乙○○與證人蘇文章間確曾有電話通聯之紀錄而已
    。上開通話並無監聽譯文可資證明其通話係洽談毒品買賣之
    事，因此，上開通聯紀錄仍難佐證蘇文章、陳素惠於警詢及
    原審之指訴確係真實。再者，證人蘇文章、陳素惠均有施用
    海洛因之習慣，此有臺灣屏東地方法院檢察署檢察官89年度
    毒偵字第1534號、92年度戒毒偵字第25號不起訴處分書在卷
    可稽（見本院上更一卷第98、99頁），然證人蘇文章、陳素
    惠施用海洛因之事實不能作為認定被告2 人販賣海洛因之積
    極證據。
  (四)本件於89年7 月14日上午10時許，員警依據證人蘇文章、陳
    素惠供述之毒品來源而逕行搜索屏東縣竹田鄉○○路62之3
    號蘇益權住處，於同日中午12時20分許，適被告2 人駕車前
    往上開洲同路62之3 號處，被告乙○○先停車準備進入上址
    ，因見有員警在場，乃將其手持之黑色皮包丟至門邊，經警
    逕行逮捕被告乙○○，並自該黑色皮包內扣得白色粉末9 包
    、空夾鏈袋1 包一節，業據證人即查獲本案之員警潘福良於
    偵查、原審證述綦詳（見偵查卷第102 頁、原審卷第174 頁
    ），並有黑色皮包1 個、空夾鏈袋1 包、海洛因白色粉末9
    包扣案可參，該扣案之白色粉末經送法務部調查局鑑驗結果
    ，確含有海洛因成分（合計淨重13.21 公克，合計空包裝重
    3.77公克，純度14.48%，純質淨重1.91公克），有該局89年
    8 月17日編號000000000 號鑑定通知書1 紙在卷可按（見偵
    查卷第111 頁），足證被告乙○○為警查獲時，確實持有黑
    色皮包1 個，而其內有第一級毒品海洛因粉末9 包、空夾鏈
    袋1 包無訛。但被告乙○○係至蘇益權住處時，被警查獲持
    有海洛因及夾鏈袋，並非持毒品及夾鏈袋欲與證人蘇文章、
    陳素惠為毒品之交易時，為警查獲，則上開扣案之物品亦不
    足以佐證被告2 人有販賣海洛因犯行。
  (五)證人即被告乙○○之前任女友許秀娟於偵查及原審雖具結證
    稱：我於87年間與乙○○交往，成為男女朋友，到88年中旬
    就比較少來往，我與乙○○曾同居不到一個月，所以知道他
    有販賣毒品海洛因，但不知道他賣給誰等語 (見偵查卷第
    103、104 頁，原審卷第172 頁反面)， 證人陳秀娟所述因
    與被告乙○○交往而知悉其販賣毒品之期間係在本案之前，
    且其並未明確指證被告乙○○有販賣海洛因予蘇文章、陳素
    惠之行為。因此，證人陳秀娟之證詞不能作為認定被告乙○
    ○、甲○○確有販賣海洛因予蘇文章、陳素惠之證據。
  (六)按認定犯罪事實應依證據，刑事訴訟法第154 條定有明文，
    故被告否認犯罪事實所持之辯解，縱屬不能成立，仍非有積
    極證據足以證明其犯罪行為，不能遽為有罪之認定。被告乙
    ○○所辯：因我與陳素惠以前有同居關係，之後我與甲○○
    同居，陳素惠遂因而挾怨報復云云，並舉證人李寶琴、賴潘
    秀盆、張德謀、廖國銘、潘秋玲等人到庭為證，惟上開證人
    等均未能明確證述被告乙○○與陳素惠確實曾經同居，自不
    足採為有利於被告乙○○之證據。又被告乙○○於原審所述
    ：陳素惠身上沒有痣云云 (見原審卷第13頁反面)， 經核與
    本院前審當庭勘驗陳素惠之身體發現其右乳上方有1 顆大黑
    痣等情不合，有勘驗筆錄可參 (見本院上訴卷第142 、143
    頁)， 足證被告乙○○所辯前揭情詞，尚難認係真實。雖證
    人蘇文章、陳素惠於法院審理中曾附和被告乙○○之說詞，
    惟證人蘇文章、陳素惠於警詢及原審均一致否認被告乙○○
    與陳素惠係男友朋友，渠等嗣後於法院審理中就被告乙○○
    與陳素惠究竟是否為男女朋友？有無同居關係？有無恩怨？
    等問題，時而肯定時而否認，反覆不一，非無瑕疵可指，從
    而，證人蘇文章、陳素惠事後於審理中附和被告乙○○之詞
    ，應係迴護被告乙○○，不足採信。被告乙○○所辯雖無從
    證明與事實相符，然依照上開說明，亦不得據此為被告乙○
    ○有販賣毒品海洛因之證據。
　(七)扣案之海洛因係被告乙○○所持有，業如上述，此外，並無
　  任何證據證明被告甲○○有與被告乙○○共同持有該海洛因
    之犯意聯絡或行為分擔，自難因被告甲○○與被告乙○○一
    同駕車前往蘇益權住處，即認定被告甲○○有共同持有該第
    一級毒品海洛因之犯行。
  (八)綜上所述，公訴人所持之前開論據，尚未達足以使人確信被
    告2 人有共同販賣第一級毒品海洛因犯行及被告甲○○有持
    有第一級毒品犯行之程度。此外，公訴人復未提出其他積極
    證據足資證明被告2 人有上開犯行，被告乙○○被訴販賣第
    一級毒品罪及被告甲○○被訴販賣並持有第一級毒品罪，既
    屬不能證明，自應為無罪之諭知。
五、被告乙○○被訴持有第一級毒品海洛因應諭知免訴，理由如
    下：
  (一)按案件曾經判決確定者，應諭知免訴之判決，刑事訴訟法第
    第302 條第1 款定有明文。
  (二)本件檢察官起訴被告乙○○於89年7 月14日，在屏東縣竹田
    鄉○○路62之3 號為警查獲，並扣得其持有之第一級毒品海
    洛因粉末16.7公克等情，可知被告乙○○持有海洛因部分，
    亦在起訴事實範圍之內，但因被告乙○○販賣第一級毒品部
    分判決無罪，即與其持有第一級毒品部分無實質上一罪或裁
    判一罪關係，是持有部分不能置而不論。而被告乙○○自88
    年8 月間起至89年5 月14日止，在屏東縣潮州鎮「大潮州檳
    榔城」後面空地，多次無償轉讓第一級毒品海洛因予許秀娟
    ，經本院於90年5 月23日以90年度上訴字第173 號判決被告
    乙○○連續轉讓第一級毒品，累犯，處有期徒刑1 年5 月，
    並經最高法院於92年12月4 日以92年度台上字第6819號判決
    駁回確定在案，有上開刑事判決2 份及臺灣高等法院被告前
    案紀錄表可按。
  (三)被告乙○○轉讓海洛因前後必有持有海洛因之行為，其轉讓
    第一級毒品犯行係屬高度行為，其持有第一級毒品之低度行
    為，應為轉讓第一級毒品海洛因之高度行為所吸收，而不另
    論罪。本件被告乙○○轉讓第一級毒品犯行，已經本院於90
    年5 月23日以90年度上訴字第173 號判處罪刑確定，而被告
    於89年7 月14日為警查獲其持有第一級毒品海洛因犯行，係
    在上開判決之前，該確定判決所認定之犯罪事實，已包括本
    件被告乙○○持有第一級毒品部分，是本件犯罪事實，自為
    前開確定判決效力所及，依上述規定，自應為免訴判決之諭
    知。
六、原審未詳為推求，遽為論罪科刑之判決，即有未恰，被告2
    人執此聲明上訴，指摘原判決不當，為有理由，應由本院將
    原判決關於被告乙○○販賣第一級毒品及定執行刑部分，暨
    關於被告甲○○部分，均撤銷，並就被告甲○○部分及被告
    乙○○被訴販賣第一級毒品部分為無罪之判決，被告乙○○
    被訴持有第一級毒品部分則為免訴之諭知。
七、原判決關於被告乙○○轉讓第一級毒品部分，業經本院前審
    判決確定在案，自不予論述。
據上論結，應依刑事訴訟法第369條第1項前段、第364條、第301
第1項、第302條第1 款，判決如主文。
本案經檢察官方娜蓉到庭執行職務。
中　　華　　民　　國　　96　　年　　1 　　月　　26　　日
                  刑事第三庭    審判長法  官  周賢銳
                                      法  官  謝宏宗
                                      法  官  范惠瑩
以上正本證明與原本無異。
如不服本判決應於收受本判決後10日內向本院提出上訴書狀，其
未敘述上訴理由者，並得於提起上訴後10日內向本院補提理由書
狀（均須按他造當事人之人數附繕本）「切勿逕送上級法院」。
中　　華　　民　　國　　96　　年　　1 　　月　　26　　日
                                      書記官  吳華榮
